【裁判字號】    88,易緝,353
【裁判日期】    890114
【裁判案由】    詐欺
【裁判全文】
臺灣高雄地方法院刑事判決                        八十八年度易緝字第三五三號
    公  訴  人  臺灣高雄地方法院檢察署檢察官
    被      告  丙○○
右列被告因詐欺案件，經檢察官提起公訴（八十七年度偵字第一一０三號），本院判
決如左：
    主  文
丙○○無罪。
    理  由
一、公訴意旨略以：被告丙○○明知座落於高雄市○鎮區鎮○段二八八號土地，及其
    上建物門牌號碼高雄市前鎮區鎮○○街四０六巷五弄三號四樓之三房屋，係其父
    乙○○購買，而登記於其名下之房地，乙○○除設定超過房屋現值新臺幣（下同
    ）一百五十萬元、擔保債權額最高限額二百五十萬元之最高限額抵押權予本人外
    ，並自行保留上開房地之所有權狀，被告縱出售上開房地亦無利可圖。詎料，被
    告仍意圖為自己不法之所有，於民國八十六年十二月間，委託仲介公司出售上開
    房地，隱匿上情，訛稱保證可塗銷前開抵押權，嗣於八十六年十二月二十七日與
    甲○○簽訂上開房地之買賣契約，甲○○不疑有他，而交付二十五萬元之訂約金
    予被告，此後被告即避不見面，甲○○始知受騙，因認被告涉有詐欺罪嫌。
二、按犯罪事實應依證據認定，無證據不得推定其犯罪事實，刑事訴訟法第一百五十
    四條明文。又刑法第三百三十九條第一項之詐欺取財罪，係以意圖為自己不法之
    所有，以詐術使人將本人或第三人之物交付為構成要件，倘行為人於主觀上並無
    不法所有之意圖，客觀上亦無可認為施用詐術之行為，自與刑法詐欺取財罪之構
    成要件有間。訊據被告丙○○固坦承前開房地係其父乙○○為大部分之出資所購
    買，並登記於其名下，嗣於八十六年十二月間委託「漢來房屋」出售，於八十六
    年十二月二十七日與告訴人甲○○簽訂買賣契約，收受甲○○第一期款十萬元，
    且未依約定時間辦理過戶之事實，核與告訴人乙○○、甲○○指述情節相符，並
    有不動產買賣合約書、高雄市政府地政處前鎮地政事務所他項權利證明書、土地
    所有權狀、建物所有權狀影本各一份附卷可稽；惟堅詞否認有何詐欺之犯行，辯
    稱：伊是委託「漢來房屋」賣房子，當時並不知房地上設有最高限額抵押權，原
    本約定在八十六年十二月三十一日將辦理所有權過戶之相關文件交予甲○○，但
    因「漢來房屋」未將甲○○所支付之款項全數交給伊，所以伊不願意辦理過戶，
    到了八十七年二月間即農曆過年前，伊就將辦理過戶之相關文件交給代書，並在
    八十七年四月十五日完成過戶登記，伊並沒有詐欺甲○○的意思等語。
三、經查：
  (一)被告係委由「漢來房屋」代為出售前開房地，於交易之過程中並未與告訴人甲○○有直接之接觸，房地之現狀係「漢來房屋」之業務員告知告訴人甲○○，第一
    期款亦係經由「漢來房屋」轉交等情，為告訴人甲○○所自承（見本院八十八年
    十二月九日訊問筆錄），足見被告並未於買賣之過程中，直接對告訴人甲○○有
    為任何之表示。又被告與告訴人甲○○既係經由以房屋買賣為業務之仲介公司進
    行交易，就買賣標的是否存有抵押權一情，乃關乎買受人權利之重要事項，且一
    經查閱土地登記簿謄本即可得知；再佐以，告訴人甲○○表示係因買賣標的上存
    有抵押權，始以一百四十萬元之價格成交等語（見本院八十八年十二月九日訊問
    筆錄），雙方所簽訂之不動產買賣合約書第十條並明白約定：被告應於八十六年
    十二月三十一日辦理抵押權之塗銷登記，有不動產買賣合約書可憑，益見被告及
    告訴人甲○○均明知買賣標的上存有擔保債權額二百五十萬元之最高限額抵押權
    之情，被告並無何等隱瞞買賣標的現狀之行為。
  (二)又依契約所定，告訴人甲○○應於八十六年十二月二十七日交付第一期款二十五
    萬元，惟告訴人甲○○係將該筆款項交予「漢來房屋」，至於「漢來房屋」有無
    將該筆款項全數轉交予被告，因告訴人甲○○未曾與被告有過直接之接觸，故不
    清楚等情，亦為告訴人甲○○所自認，堪認被告所稱未曾自告訴人甲○○處收受
    第一期款二十五萬元之詞，應屬可採。是依契約約定，告訴人甲○○所應交付第
    一期款之金額既為二十五萬元，被告卻僅自「漢來房屋」收受十萬元之第一期款
    ，從而認為與雙方契約約定之條件有所不符，故於與「漢來房屋」就第一期款之
    交付事宜未達成協議前，被告拒絕依約辦理過戶，尚屬合理，自難遽此推斷被告
    於訂約之初即有為自己不法所有之意圖。況且，被告於八十七年二月間即已將辦
    理過戶之相關文件交予代書，距原約定之交付時間僅一月有餘，並於八十七年四
    月十五日完成過戶登記，有高雄市土地建物異動清冊影本一份可考，益見被告確
    係因契約條件之爭執而未依期履行義務。
  (三)綜上所述，被告雖未依期辦理買賣標的之過戶，然被告係委由房屋仲介公司代為
    尋覓買受人，並與買受人商討相關之買賣條件，且就買賣標的上存有抵押權一情
    ，亦為買受人即告訴人甲○○所明知，交易之價格更係考量該因素後所定，實難
    認被告有何施用詐術之行為；況且，告訴人甲○○確係將第一期款交予「漢來房
    屋」，被告因未實際收足契約所定之第一期款數額，故對契約之條件有所爭執，
    而不願履行其過戶之義務，顯非有何為自己不法所有之意圖甚明；再者，被告與
    「漢來房屋」商談妥契約之履行條件後，旋即於八十七年二月間交付過戶所需之
    文件予代書，並於八十七年四月十五日完成過戶登記，益見被告僅係因對契約條
    件之爭執而遲未過戶。被告所辯，應堪採信。此外，本院復查無其他積極證據足
    證被告有何公訴人所指之犯行，不能證明被告犯罪，依法應為無罪之諭知。
據上論斷，應依刑事訴訟法第三百零一條第一項，判決如主文。
中      華      民      國    八十九    年      一      月     十四     日
                                  臺灣高雄地方法院刑事第七庭
                                      法  官  曾淑娟
右正本證明與原本無異。
如不服本判決，應於判決送達後十日內，向本院提出上訴狀。
                              書記官  賴成育
中    華    民    國    八十九    年       一      月       十四       日


司法院資訊處製作；財團法人民間司法改革基金會備份。
